【裁判字號】    97,執消債更,91
【裁判日期】    990329
【裁判案由】    更生事件
【裁判全文】
臺灣板橋地方法院民事裁定          97年度執消債更字第91號
聲  請  人  郭惠華
即  債務人
上列當事人聲請消費者債務清理事件，本院裁定如下：
    主  文
債務人所提如附件一所示之更生方案應予認可。
債務人在未依更生條件全部履行完畢前，應受如附件二所示生活
程度限制。
    理  由
一、按債務人有薪資、執行業務所得或其他固定收入，法院認更
    生方案之條件公允者，得不經債權人會議可決，逕依債務人
    之聲請或依職權以裁定認可更生方案；法院為認可之裁定時
    ，因更生方案履行之必要，對於債務人在未依更生條件全部
    履行完畢前之生活程度，得為相當之限制，消費者債務清理
    條例第64條第1項、第62條第2項分別定有明文。
二、查本件債務人郭惠華聲請更生，前經本院以97年度消債更字
    第1264號民事裁定開始更生程序在案，有上開裁定正本一份
    在卷可參，又債務人確有薪資、執行業務所得或其他固定收
    入等情，亦有亞冠國際企業股份有限公司出具之（負責人
    戴宏道）在職證明單在卷足憑。再觀諸債務人所提如附件一
    所示之更生方案，其條件為每一個月為一期，每期清償新臺
    幣（下同）11,000元，清償96期合計八年，總清償金額為
    1,056,000 元；經本院審酌下列情事，認其條件核屬公允、
    適當、可行：
    （一）債務人郭惠華任職於亞冠國際企業股份有限公司擔
          任外勤送貨人員，月薪20,000元，有該公司出具之在
          職證明單在卷可稽。債務人每月薪資20,000元，扣除
          每月清償11,000元，所餘金額9,000元，為債務人每
          月生活費用，已低於台北縣98年度每人每月最低生活
          費標準10,792 元，顯未逾一般人之生活程度而屬合
          理。
    （二）又本院前以99年3月9日板院輔97執消債更金字第91
          號函詢各無擔保及無優先債權人意見時，債權人永豐
          商業銀行股份有限公司表示「債務人無工作時，其配
          偶每月給付18,000元，債務人陳稱每月得清償8,000
          元，故現債務人每月增加20,000元之收入，故債務人
          應提出每月28,000元之更生方案」等意見；查民法第
          1018條之1第1項規定，夫妻於家庭生活費用外，得協
          議一定數額之金錢，供夫或妻自由處分，其立法理由
          在於本於夫妻類似合夥關係之精神，以及家務有價之
          觀念而制定；本件債務人郭惠華於97年11月14日提出
          之更生方案，主張其收入來源為幫配偶黃悌開車貼補
          家用，配偶給予每月18,000元，又以債務人於98年8
          月31日向本院提出之更生方案，配偶給予之每月18
          ,000元尚須分攤家庭生活費用，剩餘8,000元始得自
          由處分而提出清償方案，此8,000元之性質應為債務
          人之配偶支付予債務人之自由處分金；又依該條規定
          ，夫或妻之一方僅得協議以一定之金額為自由處分金
          ，而非債務人有權向配偶請求每月8,000元之金額；
          本院於99年3月9日開庭詢問本件債務人，債務人亦當
          庭表示「自從我有工作之後，我老公就沒有給我錢了
          」，查自由處分金之立法理由乃在於夫或妻之一方如
          無工作收入而於家中從事家務，協助夫妻之他方得以
          全力工作謀求收入，為保障於家中從事家務之配偶，
          基於家務有給制而制定上開條文，本件債務人既已謀
          得固定收入，則是否尚有向配偶請求支付家庭生活費
          用或自由處分金之權利尚非無疑，債務人所提出之更
          生方案，顯然不能將配偶黃悌之前給付予本件債務人
          每月18,000元列為更生履行期間每月固定收入。
    （三）債務人所提出之更生方案清償總額為1,056,000元，
          佔全體無擔保及無優先權債權總額2,244,927元之
          47.039 ％，本金總額2,032,664元之51.95％；更生
          方案之條件是否公允，除清償成數得列入考量外，尚
          應就債務人之財產、收入狀況及其他一切客觀情事綜
          合觀察；查本件債務人郭惠華與其配偶黃悌共同育有
          未成年子女一人，並承租每月7,000元之房屋共同居
          住，此有房屋租賃契約書影本在卷可稽，其生活必要
          支出僅核列個人支出每月9,000元，應認合理且公允
          。
    （四）另以本院前將更生方案送交全體無擔保及無優先債權
          人全體書面可決，雖經國泰世華商業銀行股份有限公
          司、花旗（臺灣）銀行股份有限公司、玉山商業銀行
          股份有限公司、匯誠第二資產管理股份有限公司（讓
          與人慶豐商銀）、渣打國際商業銀行股份有限公司、
          萬泰商業銀行股份有限公司、永豐商業銀行股份有限
          公司（原永豐信用卡）、上海商業儲蓄銀行股份有限
          公司來文表示反對，未達債權人會議可決之門檻，惟
          其中最大債權銀行中國信託商業銀行股份有限公司及
          債權人第一商業銀行股份有限公司均來文表示同意，
          可見債務人所提出之更生方案，並非全然不能為債權
          人所接受。
三、綜上，債務人有固定收入，其所提如附件所示之更生方案核
    屬公允、適當、可行，且無同條例第63條所定不應認可之消
    極事由存在，故不經債權人會議可決，予以認可該更生方案
    ，另並依上開規定，就債務人在未依更生條件全部履行完畢
    前之生活程度，裁定為相當之限制，爰裁定如主文。
四、如不服本裁定，應於裁定送達後10日內，以書狀向司法事務
    官提出異議。
中    華    民    國    99    年    3     月    29    日
                  民事執行處司法事務官
附件一：97年度執消債更字第91號債務人郭惠華更生方案暨計算
分配表
┌─────────────────────────────────────┐
│壹、更生方案內容                                                          │
├─────────────────────────────────────┤
│1、聲請人即債務人郭惠華自認可更生方案裁定確定之翌日起8年內償還，以每一個月│
│   為一期，每期在10日給付，每期給付新臺幣11,000元，總共清償96期，合計清償 │
│   1,056,000元。清償期限逾6年之必要情事為：願盡最大還款誠意，延長清償期間 │
│   ，提高清償成數。                                                       │
│2、清償方式：債務人於每期（即每月）之10日前，將每期應清償之金額，按已確定 │
│   債權表中債權人之債權比例，以匯款方式匯入各債權人所指定之還款帳戶，匯款 │
│   手續費由債務人負擔。                                                   │
├─────────────────────────────────────┤
│貳、更生方案履行分配表                                 單位：新臺幣（元） │
├──┬────────┬─────┬─────┬──────┬──────┤
│編號│  債 權 人      │債權金額  │應清償總額│每期分配金額│每期分配金額│
│    │                │          │（以更生方│第1-95期（以│第96期（以應│
│    │                │          │案清償總額│每期還款金額│清償總額債權│
│    │                │          │乘以債權比│11,000元乘以│總額扣除前95│
│    │                │          │例）      │債權比例）  │期已清償數額│
│    │                │          │          │            │計算）      │
├──┼────────┼─────┼─────┼──────┼──────┤
│    │國泰世華商業銀行│ 471,255  │221,676   │ 2,309      │  2,321     │
│ 1  │股份有限公司    │          │          │            │            │
├──┼────────┼─────┼─────┼──────┼──────┤
│    │花旗（臺灣）銀行│ 81,420   │ 38,299   │   399      │   394      │
│ 2  │股份有限公司    │          │          │            │            │
├──┼────────┼─────┼─────┼──────┼──────┤
│    │中國信託商業銀行│491,135   │231,027   │ 2,407      │  2,362     │
│ 3  │股份有限公司    │          │          │            │            │
├──┼────────┼─────┼─────┼──────┼──────┤
│    │玉山商業銀行股份│ 75,857   │ 35,683   │   372      │   343      │
│ 4  │有限公司        │          │          │            │            │
├──┼────────┼─────┼─────┼──────┼──────┤
│    │匯誠第二資產管理│          │          │            │            │
│ 5  │股份有限公司（讓│150,863   │ 70,965   │   739      │   760      │
│    │與人慶豐商銀）  │          │          │            │            │
├──┼────────┼─────┼─────┼──────┼──────┤
│    │渣打國際商業銀行│          │          │            │            │
│ 6  │股份有限公司    │206,776   │ 97,266   │ 1,013      │  1,031     │
├──┼────────┼─────┼─────┼──────┼──────┤
│    │萬泰商業銀行股份│          │          │            │            │
│ 7  │有限公司        │276,786   │130,199   │ 1,356      │  1,379     │
├──┼────────┼─────┼─────┼──────┼──────┤
│    │永豐商業銀行股份│          │          │            │            │
│ 8  │有限公司（原永豐│227,812   │107,161   │ 1,116      │  1,141     │
│    │信用卡）        │          │          │            │            │
├──┼────────┼─────┼─────┼──────┼──────┤
│    │第一商業銀行股份│          │          │            │            │
│ 9  │有限公司        │133,506   │ 62,800   │   654      │    670     │
├──┼────────┼─────┼─────┼──────┼──────┤
│    │上海商業儲蓄銀行│          │          │            │            │
│10  │股份有限公司    │129,517   │ 60,924   │   635      │    599     │
├──┼────────┼─────┼─────┼──────┼──────┤
│    │                │          │          │            │            │
│總計│                │2,244,927 │1,056,000 │  11,000    │ 11,000     │
│    │                │          │          │            │            │
├──┴────────┴─────┴─────┴──────┴──────┤
│參、備註                                                                  │
│一、債權人之債權比例悉依本院98年4月3日編造之債權表計算。                  │
│二、債務人應於本件更生裁定確定後，按期將每期應繳納之金額以匯款方式匯入各債│
│    權人所指定之還款帳戶；匯款費用由債務人負擔。                          │
│三、裁定確定後，本院將寄發確定證明，屆時請各債權人向債務人寄發匯款方式，以│
│    利債務人履行更生方案。債務人有主動聯繫債權人繳款方式之義務，如屆時債務│
│    人無法順利聯繫各該債權人，應向本院聲請閱卷，卷內均有各債權銀行代理人之│
│    聯絡資料。                                                            │
└─────────────────────────────────────┘
附件二：更生事件債務人之生活程度限制
1、不得為奢侈浪費之消費活動。
2、不得為賭博或為其他投機行為。
3、不得從事國外遊學或出國旅遊等消費行為。
4、不得投資金融商品（如股票、基金等）。
5、不得為不動產之處分或受讓。
6、不得從事逾越通常生活程度之贈與。
7、每月應製作收入支出帳目。

司法院資訊處製作；財團法人民間司法改革基金會備份。
